【裁判字號】    97,交上易,154
【裁判日期】    970723
【裁判案由】    過失傷害
【裁判全文】
臺灣高等法院刑事判決               97年度交上易字第154號
上  訴  人
即  被  告  乙○○
                      號4樓
上列上訴人因過失傷害案件，不服臺灣臺北地方法院97年度交易
字第84號，中華民國97年5月5日第一審判決（起訴案號：臺灣臺
北地方法院檢察署97年度偵字第10號），提起上訴，本院判決如
下：
    主  文
原判決撤銷。
乙○○因過失傷害人，處有期徒刑貳月，如易科罰金，以新台幣
壹仟元折算壹日。緩刑貳年。
    事  實
一、乙○○為民間之法師身分，應邀為他人進行法事，於民國（
    下同）96年11月1日上午8時10分許，駕駛車牌號碼F8 -2143
    號自用小客車，沿臺北縣新店市○○路，由北往南行駛，途
    經該路54號前，因要迴車，理應注意該路段係劃有雙黃線禁
    止迴車之路段，不得迴車，而依當時情形，天候晴、自然光
    線、路面無缺陷、無障礙物、視距良好、行車管制號誌正常
    、速限時速50公里之市區道路，並無不能注意之情事，竟疏
    於注意，跨越雙黃線迴車，適有甲○○駕駛車牌號碼3D-842
    7 號自用小客車後座並搭載其女李怡臻（90年12月生）由對
    向駛來，致雙方閃避不及，發生擦撞，造成李怡臻之頸部受
    有扭挫傷之傷害。肇事後，乙○○因需趕赴法事現場，故於
    留下真實之姓名與身分證件予甲○○供其代向警自首後即行
    離開，嗣警員到場處理時，經甲○○提示乙○○所留下之身
    分證件與聯絡方式後循線尋獲乙○○，並即向偵查犯罪機關
    坦承為肇事人。
二、案經乙○○自首暨由李怡臻之父甲○○訴由台北縣政府警察
    局新店分局報告臺灣臺北地方法院檢察署檢察官偵查起訴。
    理  由
一、上揭事實，業據上訴人即被告乙○○於審理中坦承不諱，核
    與告訴人甲○○指訴情節相符，復有道路交通事故現場圖、
    道路交通事故調查報告表（一）、道路交通事故調查報告表
    （二）、道路交通事故補充資料表、現場照片12幀可證，並
    有天主教會耕莘醫院診斷診斷書影本乙紙附卷可稽，堪證被
    告於審理中之自白與事實相符，得採為犯罪之證據；又按汽
    車迴車時，在劃有分向限制線之路段，不得迴車，為道路交
    通安全規責第106條第2款所明定，被告為領有駕駛執照之人
    ，對於上開規定自應知悉並遵守之，而依依當時情形，天候
    晴、自然光線、路面無缺陷、無障礙物、視距良好、行車管
    制號誌正常、速限時速50公里之市區道路○○道路交通事故
    調查報告表所載），並無不能注意之情事，被告竟疏未注意
    於雙黃線路段違規迴車，致肇事故使人受傷，其有違反注意
    義務之過失，堪以認定，而被害人李怡臻頸部之受傷與被告
    之過失行為結果間，有相當之因果關係，亦堪認定，被告之
    過失傷害犯行，事證明確，洵堪認定。而被告當日雖未留在
    現場，惟於肇事後有留下真實之姓名與身分證件予告訴人，
    供告訴人在警方到達現場處理後，循線找到被告，並於警方
    抵達時即自承肇事，有台北縣警察局新店分局道路交通事故
    肇事人自首情形紀錄表1 紙在卷可憑，而被告為法師，當日
    係應邀於肇事現場附近之其他民眾住處進行法事，故為趕赴
    法事現場而未留在現場，業據被告於審理中陳明在卷，核與
    告訴人警訊筆錄所載一致。按民間習俗，就辦理法事之時間
    常需計較黃道吉日吉時舉行，從而對時間極為注意，是被告
    於肇事後離開現場而趕赴法事所在地，致未能及時向偵查機
    關親自申告犯罪，尚情有可原；且被告既已提供身分證件與
    聯絡方式予告訴人，顯見並無逃逸之意，並與委託他人自首
    之情形無殊，因認被告所為符合刑法第62條第1 項之自首要
    件，附此敘明。
二、核被告所為，係犯刑法第284條第1項前段之過失傷害罪。被
    告在肇事後向偵查機關坦承犯罪，有台北縣警察局新店分局
    製作之「道路交通事故肇事人自首情形紀錄表」在卷可憑，
    是被告符合自首規定，得依刑法第62條前段規定，減輕其刑
    。
三、原審對被告予以論罪科刑，固非無見，惟(一)原判決認定被告
    有自首事實，而予以減刑，但於犯罪事實欄並未予明白認定
    自首，且所引刑法第62條並無分項規定，竟載為刑法第62條
    第1 項前段，即有未合。(二)被告於原審判決後已與被害人達
    成民事和解，並賠償告訴人新台幣2 萬元，有和解書及收據
    在卷可稽（見本院卷第11、12頁），原審未及審酌，亦有未
    當。爰審酌被告一時之疏忽而肇事故，致罹刑章，但事後坦
    承犯行，並已與被害人達成民事和解，賠償告訴人之損害，
    態度良好，復參酌被害人之傷情，被告之素行、犯罪手段方
    法、過失情節及其他一切情狀，量處有期徒刑貳月，並諭知
    易科罰金之折算標準。末查，被告未曾因故意犯罪而受有期
    徒刑以上刑之宣告，有本院被告前案紀錄表在卷可據，犯後
    並已與告訴人和解賠償損害，經此次刑之宣告應足資警惕，
    虞再犯，所處之刑，本院認以暫不執行為適當，爰併宣告緩
    刑2年，以勵自新。
據上論斷，應依刑事訴訟法第369條第1項前段、第364條、第299
條第1項前段，刑法第284條第1項前段、第62條前段、第41條第1
項前段、第74條第1項第1款，刑法施行法第1條之1，判決如主文
。
本案經檢察官賴俊雄到庭執行職務。
中    華    民    國    97    年    7     月    23    日
                  刑事第10庭    審判長法  官 楊炳禎
                                      法  官 陳博志
                                      法  官 李春地
以上正本證明與原本無異。
不得上訴。
                                      書記官 蘇秋
中    華    民    國    97    年    7     月    25    日
附錄：本案論罪科刑法條全文
刑法第284條第1項
因過失傷害人者，處6月以下有期徒刑、拘役或5百元以下罰金，
致重傷者，處1年以下有期徒刑、拘役或5百元以下罰金。


司法院資訊處製作；財團法人民間司法改革基金會備份。
